臺灣花蓮地方法院刑事判決　　　　　　　　　　　　　　九十年度易字第四九一號
　　公　訴　人　臺灣花蓮地方法院檢察署檢察官
　　被　　　告　Ｋ○○
　　選任辯護人　吳明益
　　　　　　　　李文平
　　被　　　告　Ｌ○○
　　　　　　　　Ｃ○○
　　　　　　　　Ｅ○○
　　　　　　　　丑○○
　　　　　　　　Ｉ○○
　　　　　　　　Ｂ○○
　　　　　　　　黃○○
　　　　　　　　壬○○
　　　　　　　　癸○○
　　　　　　　　Ｎ○○
　　　　　　　　乙○○
　　　　　　　　地○○
　　　　　　　　午○○
　　　　　　　　亥○○
　　　　　　　　未○○
　　　　　　　　天○○
　　　　　　　　Ｍ○○
　　　　　　　　Ｈ○○
　　　　　　　　巳○○
　　　　　　　　庚○○
　　　　　　　　宙○○
　　　　　　　　辰○○
　　　　　　　　宇○○
　　　　　　　　己○○
　　　　　　　　申○○
　　　　　　　　Ａ○○
　　　　　　　　酉○○
　　　　　　　　子○○
　　　　　　　　Ｇ○○
　　　　　　　　甲○○
　　　　　　　　寅○○
　　　　　　　　丁○○
　　　　　　　　玄○○
　　　　　　　　Ｊ○○
　　　　　　　　戊○○
　　　　　　　　戌○○
　　　　　　　　辛○○
　　　　　　　　丙○○
　　　　　　　　Ｏ○○
　　　　　　　　Ｐ○○
右列被告等因賭博案件，經檢察官提起公訴（八十九年度偵字第三一九八、三三六六
號），本院判決如左：
    主  文
Ｋ○○、Ｌ○○、Ｃ○○、Ｅ○○、丑○○、Ｂ○○、黃○○、壬○○、癸○○、Ｎ
○○、乙○○、地○○、午○○、亥○○、未○○、天○○、Ｍ○○、Ｈ○○、巳○○、庚○○、宙○○、辰○○、宇○○、己○○、申○○、Ａ○○、酉○○、子○○
、Ｇ○○、甲○○、寅○○、丁○○、玄○○、Ｊ○○、戊○○、戌○○、辛○○、
Ｉ○○、Ｏ○○、Ｐ○○、丙○○均無罪。
    理  由
一、公訴意旨略以：被告Ｋ○○自民國八十七年十月份起，在花蓮市○○○路六十二
    號其所經營之東明電子遊藝場（公眾得出入之場所），擺置動物奇觀（水果盤）
    、小瑪莉、滿貫大享（麻將台）、梭哈等各式電動玩具四十五種，計五百五十四
    台，並分別以新台幣（下同）一萬六千元之代價，僱用被告Ｌ○○（起訴書誤載
    為潘俊祺）、Ｃ○○、Ｅ○○、丑○○等人，為現場櫃台服務員及外場員工，負
    責幫客人兌換代幣、獎品、現金、教導賭客打玩電動玩具、排除機台故障等工作
    ，共同基於賭博之犯意聯絡，連續與不特定之賭客賭博財物，並以之為常業。其
    賭博式方為參與賭博之人，需先兌換代幣再投入機台，以一比一等多種比例打玩
    ，賭客若贏，可將贏得之代幣，寄存於櫃檯所發行之寄幣卡，亦可兌現等值之「
    禮品」或「獎品」，若為熟客並可兌換現金，嗣於八十九年九月三十日晚上十一
    時四十分許，為警當場查獲賭客即被告Ｂ○○、黃○○、壬○○、癸○○、Ｎ○○（起訴書誤載為閻平中）、乙○○、地○○、午○○、亥○○、未○○、天○○、Ｍ○○、Ｈ○○、巳○○、庚○○、宙○○、辰○○、宇○○、己○○、申
    ○○、Ａ○○、酉○○、子○○、Ｇ○○、甲○○、寅○○、丁○○、玄○○、
    Ｊ○○、Ｆ○○、卯○○、戊○○、戌○○、辛○○、Ｉ○○（起訴書誤載為廖
    世欽）、Ｏ○○、Ｐ○○、丙○○等三十八名在場賭博，並扣得被告Ｋ○○所有
    上開各式電玩機檯四十五種、共五百五十四台（含ＩＣ板）與代幣九袋（共一千
    八百二十八個）、及賭客所有之寄幣卡三十張等賭具，因認被告Ｋ○○、Ｌ○○
    、Ｃ○○、Ｅ○○、丑○○等五人涉有刑法第二百六十七條常業賭博罪嫌、被告
    Ｂ○○、黃○○、壬○○、癸○○、Ｎ○○、乙○○、地○○、午○○、亥○○
    、未○○、天○○、Ｍ○○、Ｈ○○、巳○○、庚○○、宙○○、辰○○、宇○○、己○○、申○○、Ａ○○、酉○○、子○○、Ｇ○○、甲○○、寅○○、丁○○、玄○○、Ｊ○○、Ｆ○○、卯○○、戊○○、戌○○、辛○○、Ｉ○○、
    Ｏ○○、Ｐ○○、丙○○等三十八人涉有刑法第二百六十六條第一項賭博罪嫌云
    云。
二、按犯罪事實應依證據認定之，無證據不得推定其犯罪事實；又不能證明被告犯罪
    者，應諭知無罪之判決；刑事訴訟法第一百五十四條、第三百零一條第一項分別
    定有明文。再者，犯罪事實之認定，應憑真實之證據，倘證據是否真實尚欠明確
    ，自難以擬制推測之方法，為其判斷之基礎；而認定犯罪事實之證據係指足以認
    定被告確有犯罪行為之積極證據而言，該項證據自須適合於被告犯罪事實之認定
    ，始得採為斷罪資料（參照最高法院五十三年臺上字第六五六號、二十九年上字
    第三一○五號判例）。且刑事訴訟上證明之資料，無論其為直接或間接證據，均
    須達於通常一般之人均不致有所懷疑，而得確信其為真實之程度，始得據為有罪
    之認定，若其關於被告是否犯罪之證明未能達此程度，而有合理懷疑之存在，致
    使無從形成有罪之確信，根據「罪證有疑，利於被告」之證據法則，即不得遽為
    不利被告之認定（參照最高法院七十六年臺上字第四九八六號判例）。又共同被
    告不利於己之陳述，固得採為其他共同被告犯罪之證據，惟此項不利之陳述，須
    無瑕疵可指，而就其他方面調查，又與事實相符，始得採為其他共同被告犯罪事
    實之認定（參照四十六年台上字第四一九號判例）。公訴人認被告等涉有右揭賭
    博犯行，無非係以被告等於警訊及偵查中之供詞，並有扣案電玩機台五百五十四
    台、代幣九袋及寄幣卡三十張為主要論據。
三、訊據被告Ｋ○○、Ｌ○○、Ｃ○○、Ｅ○○、丑○○、Ｂ○○、黃○○、壬○○
    、Ｎ○○、乙○○、地○○、亥○○、未○○、天○○、Ｍ○○、Ｈ○○、巳○○、庚○○、宙○○、辰○○、宇○○、己○○、申○○、Ａ○○、酉○○、子
    ○○、Ｇ○○、寅○○、丁○○、玄○○、Ｊ○○、戊○○、戌○○、辛○○、
    Ｉ○○、Ｏ○○、Ｐ○○、丙○○均堅決否認有右揭賭博犯行，被告Ｋ○○辯稱
    ：我有經營東明電子遊藝場，客人在遊藝場玩電動玩具，可以用代幣換禮品及寄
    分卡，不能換現金，禮品最高金額值三百八十五枚代幣，代幣一枚折合現金為二
    點五元，我們會告知客人一天最多可以兌換三百八十五枚代幣的禮品；被告Ｉ○○、黃○○、壬○○均辯稱：沒有用代幣或寄存卡換過現金，也不知道可不可以
    換；被告乙○○、地○○、未○○、天○○均辯稱：沒有用完的代幣均會存到寄
    存卡內，不會去換獎品，也沒有注意多少代幣可以換獎品，該處不能以代幣或寄
    存卡換現金；被告Ｍ○○、Ｈ○○、巳○○均辯稱：有辦寄存卡，但沒有換過獎
    品，該處不可以代幣或寄存卡換現金；被告許善平、唐枚珠辯稱：查獲地點是開
    放式的場所，我只是在那裡玩電動玩具、換獎品，沒有換現金，不知道這樣算不
    算賭博；被告宇○○辯稱：其沒有換過獎品，該處不能以代幣或寄存卡換現金；
    被告申○○、酉○○均辯稱：其有換過獎品，但該處不能以代幣或寄存卡換現金
    ；被告子○○辯稱：我已滿十八歲，應該可以玩電動玩具，不知道為何不合法，
    我知道該處可以換禮物，不知道可以換現金，我是純粹去消遣；被告Ｇ○○、丁○○、玄○○、Ｊ○○均辯稱：我有在那裡打電玩，但我認為該處是合法的場所
    ，因為大門是打開的；被告寅○○辯稱：我是去找朋友，沒有打電玩；被告戊○○、辛○○、丙○○、Ｏ○○、Ｐ○○均辯稱：我有玩電動玩具，但不認為構成
    賭博，該處不能換現金等語。訊之被告戌○○則坦承有賭博犯行。經查：
    (一)客人在東明電子遊藝場以現金兌換代幣，把玩電動玩具後，所剩代幣，可向東
      明電子遊藝場申請寄存卡，將代幣存入寄存卡內之事實，業據被告Ｋ○○、Ｃ
      ○○、Ｅ○○、丑○○、Ｉ○○、黃○○、壬○○、癸○○、Ｎ○○、乙○○
      、地○○、午○○、亥○○、未○○、天○○、Ｍ○○、Ｈ○○、巳○○、庚○○、宙○○、唐枚珠、宇○○、己○○、申○○、酉○○、子○○、Ｇ○○
      、甲○○、寅○○、丁○○、玄○○、Ｆ○○、卯○○、Ｊ○○、戊○○、辛○○、丙○○、Ｏ○○、Ｐ○○分別於警訊及偵審中供承無訛。惟被告Ｋ○○
      、Ｃ○○、Ｅ○○、Ｎ○○、黃○○、壬○○、乙○○、地○○、未○○、天
      ○○、Ｈ○○、唐枚珠、宇○○、申○○、酉○○、戊○○、辛○○、丙○○
      、Ｏ○○、Ｐ○○亦均供稱：客人用寄存卡領代幣須核對身分證。足見東明電
      子遊藝場之寄存卡並不具有流通性，不可任意轉讓他人使用寄存卡內所寄存之
      代幣，既然寄存卡係供客人寄存代幣之用（可換獎品部分是否構成賭博，詳如
      (二)所述），亦不可轉讓他人使用，則客人只能於日後再以之提領代幣，供把玩
      電動玩具之用，自不得將之視為有經濟上價值之財物，而應認係供人暫時娛樂
      之用而已。
    (二)又經濟部於八十六年七月九日所制定發布之「電子遊藝場業輔導管理規則」第
      十三條第二項規定：電子遊藝場業得提供獎品，供人兌換或直接操作取得；每
      次兌換或取得獎品之價值不得超過二千元；且不得以累計方式兌換價值超過二
      千元之獎品。法院解釋適用法律時，固不受行政機關相關函令所限制，惟自適
      用法令之人民角度以觀，政府所有部門包括法院乃一整體，所有法律規章應係
      一致適用，茍法院可漠視行政機關法令，遽認只要可兌換獎品，不論其價值多
      少，即構成賭博罪，必然失信於民，且人民因有上開經濟部之行政命令發布，
      而為電動玩具之把玩，其等所為具有所謂「社會相當性」，應可阻卻違法，而
      不構成犯罪。況電子遊戲場業管理條例業於八十九年二月三日，經總統令公布
      施行，該條例第十四條第一項、第二項、第三項規定：電子遊戲場業得提供獎
      品，供人兌換或直接操作取得；限制級電子遊戲場業每次兌換或取得獎品之價
  值不得超過二千元；普通級電子遊戲場每次兌換或取得獎品之價值不得超過一
      千元。電子遊戲場業之兌換，不得有下列各款之行為：一、提供現金、有價證
      券或其他通貨為獎品。二、買回提供給客人之獎品。獎品之價值以業者原始進
      貨發票作為對換獎品價值之依據。再東明電子遊藝場係限制級電子遊戲場業，
      此有花蓮縣政府電子遊戲場業營業級別證及花蓮縣政府營利事業登記證各一張
      附卷可稽。則依上開說明，被告等是否構成賭博罪，自當以東明電子遊藝場供
      客人每次兌換或取得獎品之價值是否有超過進貨價二千元為據。被告Ｋ○○供
      稱：東明電子遊藝場之代幣一枚價值二點五元，所換的獎品金額最高值三百八
      十五枚代幣，我們會告知客人一個人一天最多可兌換三百八十五枚的獎品，我
      是以購買物品之價值加百分之三十，作為兌換時之獎品價值，再去折算所需代
      幣枚數等語。而依據卷附被告Ｋ○○所提出之客戶訂金取貨單三張及估價單六
      張，顯示被告Ｋ○○所購獎品之進貨價均在一千元以下。然證人Ｄ○○即全國
      電子中正門市店長證稱：其自八十七、八十八年間與長頸鹿（即東明電子遊藝
      場）有往來，他們都訂購小家電，交易金額大約是一千元上下不等，印象中只
      有買小家電，沒有買其他物品，金額沒有超過二千元等語。被告未○○於警訊
      中亦供稱：換獎品一天之內，不可超過二千元；被告天○○於警訊中復供稱：
      獎品每件東西均在二千元以下；被告唐枚珠於警訊所稱：我在櫃檯後方玻璃櫥
      內看過價值一千枚代幣之獎品；被告酉○○於警訊中亦供稱：曾以八百枚代幣
      換一隻手錶等語。足見被告Ｋ○○所稱一人一日內不得換超過代幣三百八十五
      枚之獎品云云，雖不可採，但依據其所稱以進貨價加百分之三十作為兌換獎品
      之價值，則代幣一千枚折合現金為二千五百元，扣除百分之三十之加價部分，
      該遊藝場所兌換獎品之進貨價額確實在二千元以下，符合前揭電子遊戲場業管
      理條例之規定，則被告等就以寄存卡或代幣兌換獎品之部分，自不構成違法。
    (三)再被告Ｇ○○於警訊中供稱：如我玩麻將出大牌，一次掉上千個代幣下來，就
      會有固定的客人跑來向我買代幣，我均以三百枚代幣賣給這些固定客人五百元
      ，不知道買代幣的客人為何要買；被告寅○○於警訊中亦供稱：該店內會有固
      定客人買回剩餘代幣，一百元買五十枚代幣，我不認識買回代幣之客人；被告
      丁○○於警訊中復供稱：我曾以代幣五十枚換過一百元一次及以代幣一百枚換
      過二百元，但我不認識跟我換代幣之人等語。惟被告Ｇ○○、寅○○、丁○○
      所述代幣兌換現金之比例為一比二，與遊藝場之比例為一比二點五不同，顯較
      便宜，且亦無證據證明買回之客人係遊藝場所僱用之人員所佯裝，復無法排除
      係遊藝場客人為圖換取較便宜之代幣（每枚代幣比遊藝場所兌換之代幣便宜零
      點五元）而為購買
      賭博行為。至被告戌○○於本院訊問時供稱：我曾拿代幣給陳子秋去換現金，
      他稱是去東明遊戲場二樓保齡球館找經理換的，是五十枚代幣換一百元，我不
      清楚二樓保齡球館經理與東明遊戲場關係，陳子秋也是在遊戲場玩電動，不是
      遊戲場員工，他是單純朋友關係幫我換現金，不是他要換給自己玩等語，及被
      告甲○○於警訊中亦供稱：有聽說過可以私下以代幣換現金，但我沒換過等語
      。既然被告戌○○、寅○○並非親自向他人以代幣兌換現金或曾向他人以代幣
      兌換現金，則無從證明所述是否屬實，自難以之認定被告Ｋ○○有僱人以現金
      買回代幣之賭博行為。故被告戌○○雖坦承有賭博犯行，但賭博係對向犯之性
      質，其將代幣委託他人出售予東明電子遊藝場以外之人，自難以賭博罪論處。
    (四)至於被告卯○○於警訊中供稱：想兌換現金，要先將贏得之代幣儲存至寄存卡
      內，然後持卡至店外右手邊檳榔攤兌換，也是四十枚換現金一百元，其曾於八
      十九年七月中旬至該檳榔攤換過三千元現金云云；然於偵查中則改稱：到那裡
      純粹是消遣，店家沒有提供現金，但客人私下會買代幣，買的人沒有固定，但
      要熟才會買，我不知道買的人是否店家的員工等語。其前後所述，已有不同，
      況第二次所述兌換情節與被告Ｇ○○、寅○○、丁○○所述相符，應較為可採
      。而並無證據證明買代幣之人為被告Ｋ○○所僱請之人，已如前述，自難認被
      告Ｋ○○有以現金買回代幣之賭博行為。
    (五)綜上所述，被告等辯稱並未賭博等語，應堪採信。此外，復無其他積極證據足
      認被告等有何賭博犯行，既不能證明其等犯罪，依法應均諭知無罪之判決。
四、被告Ｅ○○、癸○○、乙○○、午○○、巳○○、宙○○、酉○○、甲○○、玄
    ○○、Ｊ○○、戌○○經合法傳喚，無正當理由不到庭，本院認本案係應諭知無
    罪之案件，爰不待其陳述逕行判決。
五、被告Ｆ○○、卯○○部分，另行審結。
據上論斷，應依刑事訴訟法第三百零一條第一項、第三百零六條，判決如主文。
本案經檢察官張立達到庭執行職務
中      華      民      國    九十一    年     十二     月      六      日
                              臺灣花蓮地方法院刑事庭
                                  法  官  李  世  華
右正本證明與原本無異。
如對本判決不服，應於送達後十日內，向本院提出上訴狀。（應抄附繕本）告訴人或
被害人如對於本判決不服者，應具備理由請求檢察官上訴，其上訴期間之計算係以檢
察官收受判決正本之日期為準。
                                  法院書記官
中      華      民      國    九十一    年     十二     月     十三     日
